臺灣高等法院刑事判決　　　　　　　　94年度上訴字第1967號
上　訴　人　臺灣臺北地方法院檢察署檢察官
被　　　告　甲○○
上列上訴人因被告違反稅捐稽徵法等案件，不服臺灣臺北地方法
院94年度訴字第461號，中華民國94年5月17日第一審判決（起訴
案號：臺灣臺北地方法院檢察署93年度偵字第20944號），提起
上訴，本院判決如下：
    主  文
原判決撤銷。
甲○○行使從事業務之人，明知為不實之事項，而登載於其業務
上作成之文書，足以生損害於公眾及他人，處拘役伍拾日，如易
科罰金，以參佰元折算壹日；又公司負責人，為納稅義務人，以
不正當方法逃漏稅捐，處有期徒刑貳月，如易科罰金，以參佰元
折算壹日。緩刑參年。
    事  實
一、甲○○係址設台北市○○○路306號5樓之納稅義務人嘉捷影
    藝國際事業有限公司（以下簡稱嘉捷公司）之實際負責人，
    為從事填報各類所得稅扣繳暨免扣繳憑單及營利事業所得稅
    結算申報書業務之人。緣乙○○曾於民國88年11月至89年4
    月間任職嘉捷公司，並於當年度向嘉捷公司領取薪資，惟嘉
    捷公司因作業疏失，於90年2、3月間辦理上一年度之營利事
    業所得稅結算申報時，漏未將乙○○於89年1月至同年4月間
    領取之薪資共計新台幣（下同）15萬5百元列入申報；詎甲
    ○○明知乙○○前揭薪資均係發生在89年間，亦已於89年間
    領取，為逃漏嘉捷公司90年度應納之營利事業所得稅，竟基
    於行使業務上登載不實文書之犯意，於91年1月底前某日，
    為向財政部台北市國稅局辦理90年度營利事業所得稅結算申
    報，在上址嘉捷公司內，於其業務上作成之各類所得扣繳暨
    免扣繳憑單上，虛偽登載乙○○於90年間向嘉捷公司領取薪
    資15萬5百元（上開各類所得扣繳暨免扣繳憑單，乙○○之
    「所得所屬年月」欄內雖正確登載為「自89年1月至89年4月
    」，然「所得給付年度」欄內卻虛偽登載為「90」），並委
    請不知情之會計人員鄭雪英，將上開不實之薪資金額列為嘉
    捷公司之營業費用，據以製作嘉捷公司90年度營利事業所得
    稅結算申報書，再持向財政部台北市國稅局申報而行使之，
    以此不正當方法逃漏嘉捷公司所應繳納之90年度營利事業所
    得稅3萬5千6百89元，足以生損害於財政部台北市國稅局稅
    捐稽徵之正確性及乙○○。
二、案經檢察官自動檢舉偵查起訴。
    理  由
一、上揭事實，業據被告甲○○迭於原審及本院準備程序時坦承
    不諱，核與被害人乙○○指訴情節相符，並經證人鄭雪英證
    述屬實，復有乙○○員工離職證明書、在職證明書、財政部
    台北市國稅局90年度綜合所得稅各類所得資料清單、各類所
    得扣繳暨免扣繳憑單、綜合所得稅結算申報書、核定通知書
    、財政部台北市國稅局大安分局93年11月18日財北國稅大安
    營所字第0930042749號函暨嘉捷公司90年度營利事業所得稅
    結算申報核定通知書等附卷可稽，足徵被告自白與事實相符
    。本件事證明確，被告犯行堪以認定，應依法論科。
二、按各類所得扣繳暨免扣繳憑單係由扣繳義務人依所得稅法第
    92條規定所製作之單據，為業務上製作之文書，而商業會計
    法第15所稱之商業會計憑證，計分原始憑證及記帳憑證二類
    ，原始憑證計有外來憑證、對外憑證、內部憑證三類，記帳
    憑證有收入憑證、支出憑證及轉帳憑證三類，各類所得扣繳
    暨免扣繳憑單，並非上列原始憑證或記帳憑證，非屬商業會
    計法第15條所規定之商業會計憑證；又被告係納稅義務人嘉
    捷公司實際負責人，於業務上作成之扣繳憑單上，虛列登載
    乙○○所得薪資之不實事項，並持向稅捐機關申報稅捐，自
    足以生損害於乙○○及稅捐機關稅捐稽徵之正確性。核被告
    所為，係犯刑法第216條、第215條之行使業務上登載不實文
    書罪及稅捐稽徵法第47條第1款、第41條公司負責人以不正
    當方法逃漏稅捐罪。其業務上登載不實文書之低度行為為行
    使之高度行為所吸收，不另論罪。稅捐稽徵法第47條第1款
    之規定，係將納稅義務人之公司責任，基於刑事政策之考量
    ，於其應處徒刑範圍內，轉嫁於公司之負責人，公司負責人
    之受罰，屬於代罰性質，公司以不正當方法逃漏公司營利事
    業所得稅，縱由該公司負責人代表公司為之，究非屬於公司
    負責人本身之犯罪行為，自與該公司負責人之其他犯罪行為
    間，無方法結果之牽連關係可言，是以，被告所犯之上開違
    反稅捐稽徵法第47條第1款、第41條之罪，與刑法第216條、
    第215條之罪間，即無方法結果之牽連關係，應分論併罰；
    起訴意旨認上開二罪間有牽連關係，容有誤會。原審論處被
    告罪刑本非無見，惟原判決事實欄記載被告虛偽登載乙○○
    領取薪資，理由欄卻記為葉明樹領取薪資，致事實理由矛盾
    ；又稅捐稽徵法第47條第1款之規定，係將納稅義務人之公
    司責任，基於刑事政策之考量，於其應處「徒刑」之範圍內
    ，轉嫁於公司之負責人，原判決僅判處被告拘役五十五天，
    並非處「徒刑」，於法未合，檢察官上訴指摘及此，為有理
    由，自應由本院將原判決撤銷改判。爰審酌被告素行、犯罪
    動機、目的、手段、所生危害及犯後態度等一切情狀，量處
    如主文所示之刑，並諭知易科罰金之折算標準，末查被告未
    曾受有期徒刑以上刑之宣告，有本院被告前案紀錄表附卷可
    按，其因一時失慮，偶罹刑典，經此偵審教訓後，應知警惕
    而無再犯之虞，本院認以暫不執行其刑為當，爰併宣告緩刑
    三年，以啟自新。
三、被告經合法傳喚，無正當理由不到庭，爰不待其陳述逕行判
    決。
據上論斷，應依刑事訴訟法第369條第1項前段、第364條、第299
條第1項前段、第371條、稅捐稽徵法第47條第1款、第41條、刑
法第11條前段、第216條、第215條、第41條第1項前段、第74 條
第1款，罰金罰鍰提高標準條例第1條前段、第2條，判決如主文
。
本案經檢察官鍾鳳玲到庭執行職務。
中　　華　　民　　國　　94　　年　　10　　月　　19　　日
　　　　　　　　　刑事第十八庭審判長法　官  吳昭瑩
　　　　　　　　　　　　　　　　　  法　官  王麗莉
　　　　　　　　　　　　　　　　　  法　官  楊貴雄
以上正本證明與原本無異。
如不服本判決，應於收受送達後十日內向本院提出上訴書狀，其
未敘述上訴之理由者並得於提起上訴後十日內向本院補提理由書
（均須按他造當事人之人數附繕本）。
                                    書記官  林淑貞
中　　華　　民　　國　　94　　年　　10　　月　　20　　日
附錄：本案論罪科刑法條全文
刑法第216條
行使第二百十條至第二百十五條之文書者，依偽造、變造文書或
登載不實事項或使登載不實事項之規定處斷。
刑法第215條
從事業務之人，明知為不實之事項，而登載於其業務上作成之文
書，足以生損害於公眾或他人者，處三年以下有期徒刑、拘役或
五百元以下罰金。
稅捐稽徵法第41條
納稅義務人以詐術或其他不正當方法逃漏稅捐者，處五年以下有
期徒刑、拘役或科或併科新台幣六萬元以下罰金。
稅捐稽徵法第47條
本法關於納稅義務人、扣繳義務人及代徵人應處徒刑之規定，於
左列之人適用之：
一  公司法規定之公司負責人。
二  民法或其他法律規定對外代表法人之董事或理事。
三  商業登記法規定之商業負責人。
四  其他非法人團體之代表人或管理人。
